【裁判字號】    97,上易,1482
【裁判日期】    971021
【裁判案由】    妨害自由
【裁判全文】
臺灣高等法院刑事判決                97年度上易字第1482號
上  訴  人
即  被  告  乙○○
選任辯護人  劉師婷律師
            沈以軒律師
上列上訴人因妨害自由案件，不服台灣台北地方法院九十七年度
易字第二六八號，中華民國九十七年五月十四日第一審判決（起
訴案號：台灣台北地方法院檢察署九十六年度偵字第二六六九七
號），提起上訴，本院判決如下：
    主  文
原判決撤銷。
乙○○以強暴、脅迫妨害人行使權利，處有期徒刑肆月，如易科
罰金，以新台幣壹仟元折算壹日；又以強暴妨害人行使權利，處
有期徒刑參月，如易科罰金，以新台幣壹仟元折算壹日。應執行
有期徒刑陸月，如易科罰金，以新台幣壹仟元折算壹日。
    事  實
一、乙○○與甲○○前為男女朋友關係，於民國九十六年四、五
    月，甲○○要求分手後，乙○○即心有不滿，時常尾隨並監
    視甲○○之行蹤。嗣於九十六年九月八日十一時許，甲○○
    之友人張凌梵駕駛車牌號碼六一九一─ＥＷ號自用小客車至
    臺北市○○路一九一巷口欲接送甲○○上班，守候於該處之
    乙○○見狀，認張凌梵與甲○○間互生男女情愫，至為不滿
    ；即在張凌梵駕車臨時停靠於博愛路一九一巷口之際，明知
    張凌梵之車輛後方劃有停車格，其中亦有車輛停放，竟仍駕
    駛個人使用之車牌號碼七Ｃ─０三七九號自用小客車逆向往
    張凌梵所駕駛之車牌號碼六一九一─ＥＷ號自用小客車方向
    行駛，以其所駕駛之車牌號碼七Ｃ─０三七九號自用小客車
    前方保險桿處輕微碰撞張凌梵駕駛之六一九一─ＥＷ號自用
    小客車前方保險桿處後，將其自用小客車逆向近距離停放於
    張凌梵之車輛正前方，擋住張凌梵之行進方向；嗣甲○○下
    樓欲搭乘張凌梵之車輛離去，乙○○仍執意不願將車輛移開
    ，並下車持棒球棒敲打路邊之公共設施，復向張凌梵恫以：
    「只要一開動，就要撞你的車」等危害身體、生命及財產之
    言語，並故意將車子前後移動作勢欲衝撞張凌梵之車輛，使
    張凌梵擔心財產及生命受損害而心生畏怖，不敢發動車輛離
    去，而以此強暴、脅迫之方法，妨害張凌梵、甲○○自由駕
    車、乘車離去之權利行使，期間長達十數分鐘，直至甲○○
    報警請警方到場後，乙○○始在警方勸導後離開。又於九十
    六年九月十五日凌晨，乙○○駕駛車牌號碼七Ｃ─０三七九
    號自用小客車前往臺北市○○路一九一巷口等候甲○○，於
    零時十五分許，甲○○返家行經上開巷口時，乙○○即下車
    以雙手推擠甲○○胸口，以此強暴方式使甲○○無法進入巷
    內返回家中，時間約達五分鐘之久，而妨害甲○○行使返家
    之權利，嗣甲○○撥打電話報警，巡邏警員接獲通報前往處
    理，甲○○始得順利返家，惟乙○○仍不願離去，經警員勸
    導達三十分鐘後，乙○○始離開。
二、案經甲○○訴由臺灣臺北地方法院檢察署檢察官偵查起訴。
    理  由
壹、程序問題：
    按被告以外之人於審判外之言詞或書面陳述，除法律有規定
    者外，不得作為證據；又被告以外之人於審判外之陳述，雖
    不符合同法第一百五十九條之一至第一百五十九條之四之規
    定，但經當事人於審判程序同意作為證據，法院審酌該言詞
    陳述或書面陳述作成時之情況，認為適當者，亦得為證據。
    當事人、代理人或辯護人於法院調查證據時，知有第一百五
    十九條第一項不得為證據之情形，而未於言詞辯論終結前聲
    明異議者，視為有前項之同意，刑事訴訟法第一百五十九條
    第一項及第一百五十九條之五分別定有明文。本判決下列所
    引用之各該被告以外之人於審判外之陳述（包含書面陳述）
    ，雖屬傳聞證據，惟當事人於本院審判期日中表示同意作為
    證據方法而不予爭執，本院審酌上開證據資料製作時之情況
    ，尚無違法不當及證明力明顯過低之瑕疵，亦認為以之作為
    證據應屬適當。揆諸前開規定，爰依刑事訴訟法第一百五十
    九條之五規定，認前揭證據資料均有證據能力，先予敘明。
貳、實體問題：
一、訊據上訴人即被告乙○○於本院審理時原否認犯行，嗣於最
    後陳述時坦承不諱，稱：造成告訴人的困擾覺得抱歉，我知
    道錯了，我得到教訓等語（見本院卷第五０頁）。核其自白
    與告訴人即證人甲○○、證人張凌梵、朱天男、徐子健及郭
    國義所述相符，復有臺北市政府警察局中正第二分局九十六
    年九月八日、九月十四日員警工作登記簿（見他字卷第三四
    至三七頁），現場照片三幀（見他字卷第三九、四０頁）可
    佐，是被告自白與事實相符，堪以採認。本件事證明確，被
    告犯行堪以認定，自應依法論科。
二、核被告於九十六年九月八日所為，係犯刑法第三百零四條第
    一項以強暴、脅迫妨害人行使權利之強制罪，及同法第三百
    零五條恐嚇危害安全罪。被告於九十六年九月十五日所為，
    係犯刑法第三百零四條第一項以強暴妨害人行使權利之強制
    罪。被告於九十六年九月八日，以強暴、脅迫妨害張凌梵、
    告訴人行使權利之強制及恐嚇危害安全之行為，係基於同一
    犯罪故意，而實行一個接續之犯罪行為而觸犯同一或數罪名
    ，為想像競合犯，應依刑法第五十五條規定，從一重以一個
    強制罪處斷。被告於九十六年九月八日、同年月十五日所為
    二次犯行，犯意各別、行為互殊，應予分論併罰。
三、原審據以論科，固非無見。惟：被告與告訴人甲○○於本院
    審理時已達成和解乙情，原審未及審酌，自有未當。被告以
    否認犯行為由上訴，請求撤銷改判，雖無理由。然原審判決
    既有上揭可議之處，自無可維持，應由本院撤銷改判。爰審
    酌被告僅因感情失利，即無視告訴人意願，除恣意騷擾告訴
    人外，並敵視告訴人友人，而為本案犯行，兼衡被告品行、
    智識程度、犯罪手段、目的、犯後態度及嗣後於本院審理時
    願意坦承犯行並與告訴人甲○○達成和解（見本院卷第五二
    頁）等一切情狀，分別量處如主文第二項所示之刑並諭知易
    科罰金之折算標準，並定其應執行刑及諭知易科罰金之折算
    標準。
據上論斷，應依刑事訴訟法第三百六十九條第一項前段、第三百
六十四條、第二百九十九條第一項前段，刑法第三百零四條第一
項、第三百零五條、第五十五條、第五十一條第五款、第四十一
條，刑法施行法第一條之一第一項、第二項前段，判決如主文。
本案經檢察官田炳麟到庭執行職務。
中    華    民    國    97    年    10    月    21    日
                  刑事第十七庭  審判長法  官  趙功恆
                                      法  官  陳世宗
                                      法  官  陳憲裕
以上正本證明與原本無異。
不得上訴。
                                      書記官  劉育妃
中    華    民    國    97    年    10    月    21    日
附錄：本案論罪科刑法條全文
刑法第三百零四條：
（強制罪）
以強暴、脅迫使人行無義務之事或妨害人行使權利者，處 3 年以
下有期徒刑、拘役或 3 百元以下罰金。
前項之未遂犯罰之。
刑法第三百零五條：
（恐嚇危害安全罪）
以加害生命、身體、自由、名譽、財產之事，恐嚇他人致生危害
於安全者，處2年以下有期徒刑、拘役或3百元以下罰金。


司法院資訊處製作；財團法人民間司法改革基金會備份。
